【裁判字號】    95,台上,6597
【裁判日期】    951130
【裁判案由】    違反毒品危害防制條例
【裁判全文】
最高法院刑事判決            九十五年度台上字第六五九七號
上  訴  人  甲○○
上列上訴人因違反毒品危害防制條例案件，不服台灣高等法院中
華民國九十五年九月一日第二審判決（九十四年度上訴字第九六
九號，起訴案號：台灣桃園地方法院檢察署九十二年度偵字第一
五三四八號），提起上訴，本院判決如下：
    主  文
原判決撤銷，發回台灣高等法院。
    理  由
本件原判決認定上訴人甲○○明知海洛因為毒品危害防制條例第
二條第二項所列之第一級毒品，不得販賣，竟基於販賣毒品牟利
之概括犯意，於不詳時、地，向真實姓名、年籍不詳之人，以不
詳價格購入海洛因後，伺機以高於購入之價格販售予他人圖利。
並先後於民國九十二年八月三十一日，以新台幣（下同）二萬二
千元價格，出售不詳數量之海洛因予綽號「嘉隆」、「嫂」之人
；於同年九月一日，以一萬五千元之價格，出售不詳數量之海洛
因予綽號「智民」之人。嗣上訴人於同年九月十六日十七時三十
分許，在桃園縣桃園市○○路○段一一一巷一０六弄七之一號為
警查獲，並在其身上扣得海洛因十五包（驗餘淨重合計二十六點
一公克，包裝重八點八一公克），其所有供販賣毒品所用之電子
磅秤一台、記帳單五紙等情。因而撤銷第一審判決，改判論處上
訴人連續販賣第一級毒品罪刑（處無期徒刑，褫奪公權終身），
固非無見。
惟查：(一)、審理事實之法院，對於案內與論罪科刑、罪名成否有
關之一切證據，除認為不必要者外，均應詳為調查，然後基於調
查所得之心證以為判斷之基礎；故證據雖已調查，若尚有其他必
要部分並未調查，即與證據未經調查無異，如率行判決，即難謂
無應於審判期日調查之證據未予調查之違法。原判決係依憑查扣
之二紙記帳單，認定上訴人先於九十二年八月三十一日，以二萬
二千元之價格販賣不詳數量之海洛因予綽號「嘉隆」、「嫂」之
人，又於同年九月一日，以一萬五千元之價格，販賣不詳數量之
海洛因予綽號「智民」之人。然上訴人否認有該犯行，並辯稱：
該記帳單是與扣案之掃刀（上訴人稱其為鐮刀）放在同一包包中
，並放在其小客車中而被警查獲，員警未持搜索票即搜索該汽車
，係違法搜索等語（見第一審卷第一一九頁，原審卷第三十三頁
）。而警方之搜索扣押筆錄、扣押物品目錄表並未記載查扣該記
帳單，而係附於偵查卷（見偵查卷第五十一頁），上訴人於警詢
時亦未供承該記帳單在何處被警查扣。又警員羅清楨、蘇明瑜於
第一審均證稱：「在上訴人之小客車內找到一把鐮刀（即掃刀）
」等語（見第一審卷第六十四頁、第七十一頁），偵查卷第五十
七頁上方之照片亦載明掃刀一把在上訴人之小客車上查獲，足見
該掃刀應係在小客車上查獲。依原判決理由欄二、(三)之說明，警
方係違法搜索上訴人之小客車，其因而取得之證據，應予排除，
則系爭記帳單如係在小客車內查獲，依原判決之上開說明，即無
證據能力，故該記帳單究竟是否在小客車內查獲，即有詳查究明
之必要，原審就此未進一步詳查釐清，即率行判決，顯有調查未
盡之違法。(二)、查扣之海洛因共十五包，依偵查卷第五十二頁、
第五十三頁警方製作之查扣物品照片所示，其中八袋海洛因在上
訴人身上查扣，海洛因六包（應係七包）在上訴人之ＤＡ－六九
四六號小客車內查扣。又參與查獲上訴人之警員張榮祥於第一審
證稱：在上訴人之小客車後座發現塑膠盒，打開後發現有海洛因
及安非他命，海洛因有好幾包，後來在上訴人腰際之霹靂包內查
到海洛因，其數量比車上之海洛因還多等語（見第一審卷第五十
六、五十七頁），其所述情節與上開偵查卷內查扣之海洛因照片
下方所載海洛因之查獲處相符。原判決理由欄二、(一)、雖引用上
訴人及證人秦開元警詢中之供述，認查扣之十五包海洛因均係自
上訴人之身上查獲，偵查卷第五十三頁上方照片之下方所載海洛
因六袋在小客車內查獲，應係誤載。惟查上訴人於警詢時所稱瓦
斯槍一把在其手提袋內被查獲等語；秦開元於警詢時所稱瓦斯槍
一把及海洛因殘渣袋均在上訴人之手提袋內查獲等語，與該瓦斯
槍及海洛因殘渣袋均係在小客車內查獲之事實不符，足徵二人之
供述並非全與事實相符。究竟有無在上訴人之小客車內查扣海洛
因？為何前述照片記載其中六包海洛因在小客車內查獲？上開張
榮祥所述為何不足採？原審未予調查、說明，亦有未合。上訴意
旨指摘原判決違背法令，尚非全無理由，應認有發回更審之原因
。又原判決理由欄七不另為無罪諭知部分，基於審判不可分原則
，應併予發回。
據上論結，應依刑事訴訟法第三百九十七條、第四百零一條，判
決如主文。
中    華    民    國  九十五  年   十一   月   三十   日
                      最高法院刑事第九庭
                          審判長法官  陳  正  庸
                                法官  賴  忠  星
                                法官  王  居  財
                                法官  林  開  任
                                法官  林  立  華
      本件正本證明與原本無異
                                      書  記  官
中    華    民    國  九十五  年   十二   月    六    日
                                                      Ｑ


司法院資訊處製作；財團法人民間司法改革基金會備份。
